【裁判字號】    99,抗,1163
【裁判日期】    991130
【裁判案由】    假處分
【裁判全文】
臺灣高等法院民事裁定                  99年度抗字第1163號
抗  告  人  豐邑建設股份有限公司
法定代理人  黃淑美
上列抗告人與相對人愛因斯坦國際科技經貿中心管理委員會、莊
志勳間定暫時狀態之處分事件，對於中華民國99年6月3日臺灣新
竹地方法院99年度全字第16號裁定，提起抗告，本院裁定如下：
    主  文
抗告駁回。
抗告訴訟費用由抗告人負擔。
    理  由
一、本件相對人愛因斯坦國際科技經貿中心管理委員會之法定代
    理人已由莊志勳變更為許明剛，有民國（下同）99年5月29
    日愛因斯坦國際科技經貿中心第三屆第一次管理委員會議紀
    錄附卷可稽（見本院卷第28-30頁），核先敘明。
二、按於爭執之法律關係，為防止發生重大之損害或避免急迫之
    危險或有其他相類之情形而有必要時，得聲請為定暫時狀態
    之處分。前項裁定以本案訴訟能確定該爭執之法律關係者為
    限，民事訴訟法第538條第1項、第2項定有明文。又民事訴
    訟法第538條之4準用第533條、第526條第1項及第2項規定，
    債權人聲請定暫時狀態之處分，應釋明其請求及定暫時狀態
    之處分之原因；須債權人已為前項釋明，而其釋明如有不足
    ，且債權人陳明願供擔保或法院認為適當者，法院始得定相
    當之擔保，命供擔保後為定暫時狀態之處分。倘債權人就其
    請求及定暫時狀態之處分之原因，毫未予以釋明，法院尚不
    得因其陳明願供擔保，即認足補釋明之欠缺，而命供擔保後
    為定暫時狀態之處分。又所謂定暫時狀態之處分之原因，係
    指於爭執之法律關係，為防止發生重大之損害或避免急迫之
    危險或有其他相類之情形而有必要者而言（最高法院95年度
    台抗字第621號裁定意旨參照）。
三、經查，抗告人主張伊為坐落在新竹縣竹北市○○○路8號「
    愛因斯坦國際科技經貿中心大樓」（下稱系爭大樓）之起造
    人，相對人莊志勳為相對人愛因斯坦國際科技經貿中心管理
    委員會（下稱愛因斯坦管委會）之主任委員，於辦理系爭大
    樓公設移交時，竟多次在伊竹北辦公室門口即系爭大樓21樓
    之梯廳、安全門及1樓公佈欄等不特定人得以共見共聞之多
    處地點，以愛因斯坦管委會名義張貼內容不實之公告。伊於
    99年1月27日曾就相對人所張貼前揭公告內容，以存證信函
    指明不實之處，並請求限期除去，且不得再為相同或類似之
    行為。相對人迄今不僅尚未移除，甚至於99年2月5日在伊竹
    北辦公室21樓安全門另一側及21樓電梯出口牆面兩側張貼共
    三張不實公告，惡意侵害伊商譽及信用。伊為知名建商，所
    推出建案亦多走高價位、精緻路線，並連續9年獲得國家建
    築金質獎。一般消費者於購屋時，對建商之品牌、信譽等，
    均極為重視，相對人張貼不實公告之行為，足使伊信譽及信
    用受到嚴重貶損，致伊受有損害，為保全伊商譽及信用，願
    供擔保以補釋明不足，爰依民事訴訟法第538條規定，求對
    相對人為定暫時狀態之處分云云，並提出公告照片、買賣合
    約書、點交見證紀錄、建築技術規則建築設計施工編、細部
    計畫都市設計管制要點、房屋位置示意圖、新竹縣建築物增
    設停車空間鼓勵要點、內政部函文、合約書附件、公共走道
    照片、建物登記謄本、使用執照、招商進度報告、公設文件
    清單、抗告人信函、合約書條文、服務中心工作日誌及裝潢
    施工〈修繕〉事項紀錄表、警報裝置照片、交屋確認單、管
    線照片、頻道表、報價單、存證信函、媒體報導及照片為證
    （見原法院卷第12、14-71頁）。惟查，抗告人所提出之上
    開證據，固堪認抗告人已就聲請定暫時狀態處分之請求即相
    對人張貼公告行為，致其商譽及信用受有損害爭執之法律關
    係，已盡其釋明之責。然抗告人就定暫時狀態處分之原因即
    「為防止發生重大之損害或避免急迫之危險或有其他相類之
    情形而有必要」等情，並未提出能即時調查之證據以釋明之
    。換言之，抗告人就相對人張貼公告行為，如何會有「重大
    損害」或「急迫危險」或「類此情形」，若予以定暫時狀態
    之處分即得以防止或避免，且「具有必要性」之事實，並未
    提出能即時調查之證據以釋明。依前揭說明，抗告人聲請本
    件定暫時狀態之處分，於法顯有未符。
四、抗告意旨雖以：伊在系爭大樓21樓設有分公司辦公室，該大
    樓有多家公司、行號進駐使用，其內員工與往來客戶均會看
    見該公告，伊並在系爭大樓對面設置共同接待中心，以銷售
    系大樓及其他建案餘戶，相對人張貼該公告自有對伊之商譽
    及信用造成重大損害或急迫危險之可能云云。惟抗告人上開
    主張其商譽及信用有遭受重大損害或急迫危險等情，並未提
    出證據以釋明，故核屬其主觀臆測之詞。綜前所述，抗告人
    既未就本件定暫時狀態之處分之原因，提出能即時調查之證
    據予以釋明，依民事訴訟法第538條之4、第533條、第526條
    第2項規定，自不得由抗告人以供擔保代釋明之欠缺，揆諸
    前揭說明，抗告人本件聲請，於法未合，不應准許。從而，
    原裁定駁回抗告人聲請定暫時狀態之處分，尚無違誤。抗告
    意旨指摘原裁定不當，聲明廢棄，為無理由，應予駁回。
據上論結，本件抗告為無理由，依民事訴訟法第495條之1第1項
、第449條第1項、第95條、第78條，裁定如主文。
中    華    民    國    99    年    11    月    30    日
                  民事第十九庭
                        審判長法  官  張  蘭
                              法  官  黃莉雲
                              法  官  王漢章
正本係照原本作成。
本裁定除以適用法規顯有錯誤為理由外，不得再抗告。如提起再
抗告，應於收受後10日內委任律師為代理人向本院提出再抗告狀
。並繳納再抗告費新台幣１千元。
中    華    民    國    99    年    12    月    1     日
                              書記官  林淑貞

司法院資訊處製作；財團法人民間司法改革基金會備份。
